【裁判字號】    88,簡上,106
【裁判日期】    890810
【裁判案由】    確定界址
【裁判全文】
臺灣臺南地方法院民事判決    八十八年度簡上字第一○六號
    上  訴  人  辛○○
    訴訟代理人  楊丕銘律師
    被上訴  人  己○○○王遊.
                        住台南.
                甲○○王遊西.
                        住同右.
                戊○○王遊西.
                        住同右.
                乙○○王遊西.
                        住同右.
                丙○○王遊西.
                        住同右.
    右  三  人
    法定代理人  庚○○  住同右.
    被告兼右六
    人共同訴訟
    代理人      丁○○  住台北縣永和市○○街三九巷十八弄三十號三樓
右當事人間請求確定界址事件，上訴人對於中華民國八十七年十二月二十三日本院新
營簡易庭第一審判決（八十七年營簡字第一０九號）提起上訴，本院判決如左：
    主  文
上訴駁回。
第二審訴訟費用由上訴人負擔。
    事  實
甲、上訴人方面：
一聲  明：
  (一)原判決廢棄。
  (二)確定上訴人所有坐落台南縣學甲鎮○○段八五八地號土地，與相鄰之被上訴人丁○○所有之坐落台南縣學甲鎮○○段八六一地號土地間，以附圖所示之編號一、
    二兩點所連接之直線為經界線。
  (三)確定上訴人所有坐落台南縣學甲鎮○○段八五九地號土地，與相鄰之被上訴人丁○○所有之坐落台南縣學甲鎮○○段八六０地號土地間，以附圖所示之編號二、
    三兩點所連接之直線為經界線。
  (四)被上訴人應連帶將其所有逾越前兩項聲明之經界線而占用上訴人所有坐落台南縣
    學甲鎮○○段八五八地號、八五九地號土地之地上工作物予以拆除並將所占用之
    土地返還予原告（面積以實測者為準）。
  (五)被上訴人應連帶自民國八十二年十月八日起至返還前項聲明之土地止，按年以「
    每平方公尺四千元乘以第四項聲明之實測面積乘以十％」計算之損害金，給付予
    上訴人。
二陳述：除與原審提出者相同，不再贅引外，另補稱：
  (一)按本件系爭之地籍調查表，除涉及上訴人之八五八地號土地，暨被上訴人之八六
    一地號土地之地界暨面積之變更外，並涉及使第三人之八六二地號鄰地之地界暨
    面積連帶跟著變更，既然系爭地籍調查表業已連帶地變更了第三人之八六二地號
    鄰地之地界暨面積，則系爭地籍調表自應一併會同該第三人簽章其上予以認同後
    ，始能使系爭地籍調查表生效；就此則佳里地政事務所八十八年九月八日（八十
    八）所二字第八二三九號函亦不得不承認系爭地籍調查表確實連帶涉及第三人之
    八六二地號鄰地之地界暨面積之變更，然其卻辯稱八六二地號鄰地之第三人於地
    籍調查時亦有到埸指界云云（按：其文係謂「本案大灣段八五八、八六一、「八
    六二」地號間界址，地籍調查時，均係土地所有權人指界（即按指界位置分配土
    地）並無辦理補正程序」），惟查倘謂該八六二地號鄰地之第三人於系爭地籍調
    查表為地籍調查時亦有到埸指界同意者，則何以系爭地籍調查表上均無該第三人
    之簽章，是可見該影響第三人之八六二地號鄰地地界暨面積之系爭地籍調查表根
    本未經該第三人到埸指界認同至明，從而系爭地籍調查表自屬不能發生效力至明
    。次按，現行上訴人之八五八地號土地與被上訴人之八六一地號土地間之地界線
    即係依據系爭地籍調查表重劃而成，至變更了重劃前原有地籍圖上之地界線，被
    上訴人即係主張既有系爭地籍調查表之存在則現行對被上訴人有利之地界線即屬
    合法有據云云；然查，系爭地籍調查表應不生效力已如前述，從而被上訴人之上
    開主張、暨依據系爭地籍調查表而來之現有地界線即無任何法律上之依據，則被
    上訴人依據不生效力之系爭地籍調查表辦理重劃以取得使被上訴人面積增加（被
    上訴人得利）並同時使上訴人面積減少（上訴人受損）之現行地界線者即屬侵害
    上訴人之所有權、暨獲得不當利益致上訴人得依民法第七百六十七條之物上請求
    權、暨民法第一百八十四條及第二百十三條之侵權行為之損害賠償請求權、暨民
    法第一七九條之不當得利返還請求權訴請判決如上訴聲明第二項至第五項所示。
  (二)退言之，上訴人亦已舉證證明系爭地籍調查表上之辛○○印章並非真正（即上訴
    人從未同意系爭地籍調查表上之重劃），從而系爭地籍調查表上之所謂重劃合意
    即根本不曾存在，則本件上訴人之上訴自屬仍有理由而應予准許。按本件被上訴
    人係利用農地重劃之機會提供其上蓋有上訴人印章之七十三年九月五日之台南縣
    學甲鎮大安農地重劃區表號三八二號暨三七三號之地籍調查表予農地重劃主管機
    關，使之誤認兩造均同意依該地籍調查表，將系爭土地原本斜切之經界線重劃取
    直，致系爭土地之經界線因而發生變動，然上訴人從未同意系爭地籍調查表上之
    重劃、更從未用印在系爭地籍調查表上、且系爭地籍調查表上之印章根本不是上
    訴人所有者，亦即系爭地籍調查表上之「辛○○」印章根本係被上訴人所私擅偽
    刻者；被上訴人既係依據其上蓋有辛○○印章之系爭地籍調查表而將系爭土地之
    經界線重劃，而系爭地籍調查表上之辛○○印章又係被上訴人所私擅偽刻者，則
    上訴人自係從未為系爭地籍調查表上截彎取直之重劃意思表示，既如此則系爭地
    籍調查表上之所謂重劃合意自不成立，又依據不成立之系爭地籍調查表而為重劃
    之現行地界線自亦非合法有效者，準此則本件上訴人之上訴自屬有理而應予准許
    。
  (三)再退言之，至少被上訴人也曾承諾將系爭土地之經界線回復至重劃前之原地籍圖
    上之經界線，致上訴人亦另得基此被告之承諾為訴訟標的而為本件之請求。
  (四)末退言之，本件系爭地籍調查表為私文書，上訴人又否認系爭地籍調查表暨其上
    辛○○印章之真正，則被上訴人既主張系爭地籍調查表暨其上辛○○印章係真正
    者，被上訴人自應就系爭地籍調查表上辛○○印章之真正負舉證責任；然被上訴
    人迄今從未舉證證明系爭地籍調查表上辛○○印章為真正，從而本件自應認定系
    爭地籍調查表上辛○○之印章並非真正，亦即本件自應認定系爭地籍調查表並非
    真正，準此則本件被上訴人之主張即無足取，反而上訴人之主張即有理由而應予
    准許。次按系爭地籍調查表係屬雙方基於重劃合意所提出之重劃申請，而非係地
    政機關依法定職權所發動之重劃，則系爭地籍調查表自不能因主管機關於其上審
    查並加蓋印章後即變易其私文書之性質而成為公文書，是系爭地籍調查表顯係私
    文書無疑，是被上訴人顯未盡舉證責任而不應採信被上訴人之主張，反應採信上
    訴人之主張至明。
  (五)按本件原審法官於八十七年九月廿一日勘驗現埸時業明白指示佳里地政事務所之
    測量人員依重劃前之地籍圖之地界線予以測量繪製複丈成果圖，然測量人員於八
    十七年十月一日、八十七年十月十九日兩度測量時均顯然未依一審法官所指示重
    劃前之地籍圖之地界線予以測量，蓋以倘依重劃前之地籍圖測量者則重劃前地籍
    圖之地界線係如重劃前地籍圖上之ＡＢ連線所示，而其甲之面積大於乙之面積達
    約十一平方公尺，故重劃前聲請人所有之三五五九之一地號（重劃後改為八五八
    地號）之面積即為四四０平方公尺（依重劃前之土地謄本所示則重劃前之面積係
    甲加丁等於四四０平方公尺、依重劃後之土地謄本所示則重劃後之面積係乙加丁
    等於四二九平方公尺，將上開兩式相減即係甲減乙等於十一平方公尺、亦即甲之
    面積大於乙之面積達約十一平方公尺）；然地政機關所測量之所謂重劃前地籍圖
    之地界線則係如ＡＢ連線所示，而其甲之面積竟然等於乙之面積，故如依地政機
    關所測量之重劃前之地界線則聲請人所有之三五五九之一地號（重劃後改為八五
    八地號）之面積即僅為四二九平方公尺（即甲加丁等於四二九平方公尺、乙加丁
    也等於四二九平方公尺，因甲之面積與乙之面積竟然相等之故）；上開差異顯然
    係導因於地政機關未依重劃前之地籍圖之地界線加以測量，而非係導因於測量之
    誤差至明，蓋以重劃前地籍圖之Ｆ點係在ＤＥ連線之中間顯然偏右，如謂地政機
    關確依重劃前之地籍圖之地界線予以測繪者，則該Ｆ點絕不會跑到ＤＥ連線之中
    間稍稍偏左，又重劃前之地籍圖之ＡＤ線段長度至少為ＥＢ線段長度之兩倍，如
    謂地政機關確依重劃前之地籍圖之地界予以測繪者，則該ＡＤ線段之長度便絕不
    會反而小於ＥＢ線段之長度，是地政機關之未依指示測繪重劃前地籍圖上之地界
    線者至為顯然（地政機關應係故意測繪錯誤者，不然，以地政機關之專業而一審
    法官又指示得如此明確，其焉有可能在依重劃前之地籍圖為測繪時發生如上Ｆ位
    置、ＡＤ線段長度之顯然之錯誤），本件台南縣佳里地政事務所八十七年十月一
    日八七所二字第八一六三號複丈成果圖、八十七年十月十九日八七所二字第八五
    四三號複丈成果圖之測量均顯然錯誤。
三証據：提出重劃前地籍圖之地界線位置圖、地政機關所測量之重劃前地界線位置圖
        、賴丙丁之書面補充陳述意見、地籍圖調查表、舊地籍圖、新地籍圖各一件
        、複丈成果圖三件（以上均影本）及聲請訊問證人賴丙丁、翟仲宏、勘驗現
        場、並函詢台南縣佳里地政事務所下列事項：(一)依規定，在系爭地籍調查表
        上是否應先依舊有之地籍圖繪製略圖，而後再將截彎取直（即重劃）之補正
        圖黏附在調查表上並於補正圖上蓋用相鄰兩筆土地之所有權人之印章？系爭
        地籍調查表是否不符上開規定？(二)系爭地籍調查表係將舊地籍圖之ＡＢ線段
        予以直線廷伸形成ＢＣ線段以截彎取直，故舊地籍圖上之ＢＣ線段與新地籍
        圖上之ＢＣ線段即應同一、且舊地籍圖上之角ＤＢＣ（以下以角Ｘ稱之）與
        新地籍圖上之角ＤＢＣ（以下以Ｙ稱之）之度數亦應相同，然而舊地籍圖上
        之角Ｘ之度數（顯然小於九十度）與新地籍圖上之角Ｙ之度數（顯然大於九
        十度）是否不同？由於新地籍圖上之角Ｙ度數大於舊地籍圖上之角Ｘ度數，
        是否使得新地籍圖上之ＢＤ線段與舊地籍圖上之ＢＤ線段發生移動而不同一
        ，並因此影響到八六二地號土地之地形及面積（該地號土地係屬第三人所有
        ）？系爭地籍調查表之截彎取直之補正圖既已影響到八六二地號土地地主之
        權利，則是否該地籍調查應一併會同八六二地號土地之地主到場並由其於系
        爭地籍調查表上蓋章表示同意始可？
乙、被上訴人方面：
一聲明：
  (一)如主文所示。
  (二)並陳明如受不利判決，願供擔保，請准宣告免為假執行。
二陳述：除與原審提出者相同，不再贅引外，另補稱：
  (一)查上訴人對於相鄰土地界址所稱各節概與事實不符，按兩造間各原持有土地地號
    、面積、界址之變更乃肇因於台南縣政府七十四年九月二十五日農地重劃公告期
    滿確定所致，依農地重劃條例第二十七、二十八條，重劃計劃確定則具有公法上
    之效力，對於執行機關及有關之土地所有權人具有拘束力。
  (二)另按「大安農地重劃」之主體，依農地重劃條例第二條規定為台南縣主管地政機
    關，有關重劃之實地調查、測量、繪圖等實務均由主管地政機關人員基於職權之
    行政行為，如有重劃之疑議當依法向重劃之主體進行行政救濟，被上訴人並非農
    地重劃適格之訴訟對象，故上訴人向被上訴人進行訴訟請求確定土地重劃界地等
    情事顯然有誤。
  (三)按文書，依其程式及意旨得認作公文書者，推定為真正；公文書之真偽有可疑者
    法院得請作成名義之機關或公務員陳述其真偽，民事訴訟法第三百五十五條定有
    明文。上訴人主張台南縣學甲鎮大安農地重劃區表號第三七九、三八二號之地籍
    調查表上之印章為被上訴人所刻云云，然經原審調查：該地籍調查表既係地政
    機關地籍調查員本於職務上所製作之公文書，即應推定為真正；且經証人陳振昇
    即辦理本件系爭土地重劃地籍調查作業並製作地籍調查表之地籍調查員到庭証稱
    ：「這兩份地籍調查報告表是我做的」，足証該地籍調查表應可信為真正，上訴
    人所言即非事實。
  (四)按台南縣學甲鎮大安農地重劃區〔村莊土地〕表號三七九、三八二號二張地籍調
    查表係台南縣主管地政機關，依農地重劃條例施行細則第二十七條所明確規定於
    辦理重劃土地分配前應先完成工作之一，故地籍調查填載等均由主管地政人員基
    於職權之行政行為，必依一定法定程序規定內容執行。由該三七九、三八二號地
    籍調查表所載得知該表確分別經七十三年七月二十日、七十三年八月七日二次平
    信通知及七十三年八月三十一日雙掛號合法通知送達後，由兩造指界人於七十三
    年九月五日於承辦重劃人員面前分別持章於表上蓋章且載明身分證統一編號同意
    作成乃無庸置疑。尤其台南縣學甲鎮○○段八六０、八六一地號被上訴人二筆土
    地重劃後面積亦較重劃前減少三平方公尺，上訴人之二筆土地雖重劃後減少十一
    平方公尺，然卻不於重劃公告期異議於先且於重劃確定後更領取所減少面積之補
    償費新台幣（下同）四千九百五十元及新土地權狀於後。進而論之上訴人所有建
    築物之坐落位置與兩造所有系爭土地現今之界址為平行；且若以上訴人於八十六
    年八月六日所指之界址點參照重劃前之地籍圖為兩造所有系爭土地現今之界址，
    則上訴人之建築物已逾越其界址，上開事實業經原審於八十六年八月六日勘驗現
    埸並囑託台南縣佳里地政事務所測量，製有勘驗筆錄及複丈成果圖，足証被上訴
    人稱係上訴人建築物越界致雙方重新指界應足確信，不待陳述自明。
  (五)按被上訴人所有台南縣學甲鎮○○段八六０、八六一等二筆土地（重劃前為三五
    五八、一、三五五八、二地號）與上訴人所有同地段八五八、八五九等二筆土地
    （重劃前為三五五九、一、三五五九、二地號）為相鄰土地，其經界線之界址乃
    因上訴人所有之建築物越界佔有被上訴人之土地而依重劃程序重新指界，兩造始
    於七十三年間就系爭土地重新指界，並在大安農地重劃區地籍調查表上蓋章，且
    上訴人亦已領取重劃確定後減少面積之補償費，顯見上訴人應知重劃之界址與原
    界址不同。然八十三年二月間上訴人人竟基於毀損之故意，竟持鐵鎚對被上訴人
    所建造坐落於同上地段八六一地號上之圍牆部份敲毀，該圍牆確位於被上訴人所
    有上開八六一地號土地上，是經佳里地政事務所測量複丈確實，而經臺灣臺南地
    方法院檢察署以八十三年度營偵字第三四一號起訴，並經鈞院以八十三年度易字
    第三二八三號判決有罪在案，再經台灣高等法院台南分院以八十四年度上易字第
    五號判決駁回上訴人上訴而告有罪確定。查上訴人起訴請求確定界址事件經佳里
    地政事務所於八十六年八月、八十七年十月現埸測量指界並計算面積，有關界址
    面積概與事實無誤，詳有土地複丈成果圖二份可稽，上訴人上開請求業經鈞院新
    營簡易庭以八十七年度營簡字第一０九號判決駁回。被上訴人與上訴人間之現行
    界址業經轄屬佳里地政事務所多次測量複丈，認定界址與面積均屬無誤，足証上
    訴人之上訴非有理由。
三証據：提出臺灣臺南地方法院檢察署八十三年度營偵字第三四一號起訴書、本院八
        十三年度易字第三二八三號刑事判決、台灣高等法院台南分院八十四年度上
        易字第五號刑事判決、土地對照清冊各一件、複丈成果圖三件（以上均影本
        ）。
丙、本院依職權向臺灣臺南地方法院檢察署調閱八十三年營偵字第三四一號毀棄損壞
    案件刑事偵審歷審卷。
    理  由
一、本件上訴人起訴主張其所有坐落台南縣學甲鎮○○段三五五九之一、三五五九之
    二地號土地與王遊西（原審訴訟中死亡，由被上訴人己○○○、甲○○、戊○○
    、乙○○、丙○○承受訴訟；另庚○○並非王遊西之繼承人，亦未聲明承受訴訟
    ，原審誤庚○○亦為承受訴訟人，在此敘明）所有同段三五五八、三五五八之一
    地號土地相鄰，其經界線原係如附圖所示之情形。於七十三年間，王遊西竟利用
    辦理農地重劃之機會，盜刻上訴人之印章蓋用在台南縣學甲鎮大安農地重劃區表
    號三八二號之地籍調查表上，並持向地政機關及台南縣政府佯稱上訴人同意雙方
    之經界線為如該地籍調查表上所示，是主管機關乃以該調查表上之經界線為雙方
    土地重劃後之界址，上訴人所有之土地並變更地號為台南縣學甲鎮○○段八五八
    （較重劃前少了十一平方公尺）、八五九地號（與重測前面積相同），而王遊西
    所有土地則變更地號為同段八六一地號（較前測前多了七平方公尺）、八六０地
    號（較重測前面積少了十平方公尺），上訴人雖領取重劃後減少面積之補償費，
    然並不知被上訴人有盜刻印上訴人印章之行為。其後於七十八年九月六日，王遊
    西將該土地移轉登記與其女兒即被上訴人丁○○，然該土地仍為王遊西使用中。
    嗣於八十二年十月七日，王遊西為在其土地上建築磚牆，乃申請地政機關鑑界，
    地政機關乃以變更後之界址鑑界，上訴人始覺有異，乃提起本訴。
    被上訴人則以：七十三年間，系爭土地重劃時，因上訴人所有之建築物越界佔有
    被上訴人之土地，雙方始重新指界，並在大安農地重劃區地籍調查表上蓋章，且
    上訴人亦已領取重劃確定後減少面積之補償費，顯見上訴人應知重劃之界址與原
    界址不同等語資為抗辯。
二、經查：
（一）按在確認之訴，祇須主張法律關係存否有不明確者，對於爭執其主張者提起，
      即為當事人適格；在給付之訴，祇須主張自己有給付請求權者，對於其主張為
      義務者提起，即為當事人適格，查本件上訴人起訴請求確定界址，並基於物上
      請求權、侵權行為損害賠償請求權請求被上訴人拆除地上物、返還土地並給付
      損害金，應認並無當事人不適格之問題，合先敘明。
（二）次按文書，依其程式及意旨得認作公文書者，推定為真正；公文書之真偽有可
      疑者，法院得請作成名義之機關或公務員陳述其真偽，民事訴訟法第三百五十
      五條定有明文。本件上訴人雖主張系爭地籍調查表係屬雙方基於重劃合意所提
      出之重劃申請，而非係地政機關依法定職權所發動之重劃，則系爭地籍調查表
      自不能因主管機關於其上審查並加蓋印章後即變易其私文書之性質而成為公文
      書，是系爭地籍調查表顯係私文書，又否認系爭地籍調查表上上訴人印章之真
      正，印章係為被上訴人所盜刻云云，然按「為促進土地利用，擴大辦理農地重
      劃，中央主管機關得訂定辦法，獎勵土地所有權人自行辦理之；其獎勵事項適
      用平均地權條例第五十八條之規定。前項所稱自行辦理，指經重劃區內私有土
      地所有權人三分之二以上，而其所有面積亦達私有土地面積三分之二以上者之
      同意，就重劃區全部土地辦理重劃，並經該管直轄市或縣（市）主管機關核准
      者而言。」，農地重劃條例第十條定有明文，是以縱系爭農地重劃如上訴人所
      言係屬雙方基於重劃合意所提出之重劃申請，惟其本質上仍係中央主管機關之
      管理事項，經土地所有權人自行提出申請後，仍須經該管直轄市或縣（市）主
      管機關核准，且其後農地重劃之相關程序、事宜亦未區分係土地所有權人自行
      提出申請者抑或經直轄市或縣（市）主管機關勘選為重劃區者，故系爭地籍調
      查表既係地政機關地籍調查員本於職務上所製作者，依其程式及意旨自屬於公
      文書，即應推定為真正，上訴人主張其係私文書云云，顯無足採；且證人陳振
      昇即辦理本件系爭土地重劃地籍調查作業並製作地籍調查表之地籍調查員於原
      審證稱：「這兩份地籍調查報告表是我做的，當初是我們通知地主到現場指界
      ，地主到場指界後才蓋章的，這份調查表雙方有同意要截彎取直，只有土地交
      換，沒有其他補償，我們一般程序都雙方指界後同意才會雙方蓋章，地籍調查
      表是我寫好才由雙方蓋章．．．（在做地籍調查表有無核對身分證？）我忘記
      了，我們個案很多，有特別情形才核對，我們依規定要核對身分證，我曾經向
      原告（即上訴人）表示過除非有特別情況才核對身份，否則沒有，我們這份地
      籍調查表是現場蓋章的，這份地籍調查表沒有分配協議書．．．我不認識辛○○（即上訴人），但是重測的時候附近鄰居有很多人到場，若不是辛○○應該
      不敢拿印章出來蓋。」等語（見原審卷第一六七、一六八頁），是該地籍調查
      表應可信為真正。
（三）又上訴人所有建築物坐落之位置與兩造所有系爭土地現今之界址為平行；且若
      以上訴人於八十六年八月六日所指之界址點參照重劃前之地籍圖為兩造所有系
      爭土地之界址，則上訴人之建築物已逾越其界址一節，業經原審於八十六年八
      月六日及本院於八十八年七月十六日分別勘驗現場並囑託台南縣佳里地政事務
      所測量，製有勘驗筆錄及複丈成果圖在卷可稽，是被上訴人辯稱係上訴人建物
      越界致雙方重新指界應堪採信。另證人賴丙丁嗣於本院審理時雖證稱：二十多
      年前伊認識上訴人，在重劃前伊便聽說過土地的事，上訴人說被上訴人的房子
      吃了上訴人的土地一個角，曾去測量過，上訴人早就知道土地遭被上訴人占用
      ，此事也曾去重劃課談過，因兩造不識字，邀伊去了二次。第二次去時有看到
      張老註調出來的一份文件上蓋了上訴人的許多印章，當時王遊西有向張老註說
      「如不是你說，辛○○那知道他的土地增減多少」，張老註說「他非說不可」
      。前述那張的文件上的印章蓋了七、八個章，但上訴人告訴伊，上訴人沒有蓋
      那些章，所以伊私下認為是王遊西有去私通。本件爭執後未有再協調，王遊西
      有答應要還辛○○土地，說好如有侵占便要還等語（見本院八十八年六月十五
      日準備程序筆錄），惟查證人賴丙丁、王海杉於原審時均證稱：到重劃課，但
      是因重劃課有事情，就大約翻一下，所以什麼事情也沒談成等語（見原審卷第
      九四頁反面），證人張老註於原審時證稱：當時說土地有無減少，伊就調出重
      劃資料向上訴人解說，上訴人就認為土地面積不應減少等語（見原審卷第九二
      頁反面），證人賴丙丁自己所述先後即有不同，且核與證人王海杉、張老註證
      述之情節亦不相符，又其證述上訴人告訴伊，上訴人沒有蓋那些章，所以伊私
      下認為是王遊西有去私通云云，核係傳聞證詞及個人揣測之詞，足徵證人賴丙
      丁於本院證稱之證詞並不足採，上訴人所舉證人賴丙丁、王海杉、張老註、翟
      仲宏均無法證明該地籍調查表上上訴人之印章係為被上訴人所盜刻，至於上訴
      人提出證人王海杉之錄音帶及譯文一件，其內容亦不足為上訴人有利之證明；
      又本院依職權向臺灣臺南地方法院檢察署調閱八十三年營偵字第三四一號毀棄
      損壞案件刑事偵審歷審卷，核閱全卷亦無對上訴人有利之證明，併此敘明。另
      上訴人主張系爭地籍調查表上並非蓋用印鑑章，顯見非真正乙節云云，惟蓋用
      於地籍調查表之印章本即不限於印鑑章，是以上訴人上開主張顯不足採。
（四）再上訴人主張系爭地籍調查表因涉及第三人土地地界暨面積之變更而卻未經該
      第三人會同於系爭地籍調查表上為簽章認可，致被告所據為主張之系爭地籍調
      查表應屬無效云云，惟經本院函詢台南縣佳里地政事務所，其函覆：「本案大
      灣段八五八、八六一、八六二地號間界址，地籍調查時，均係土地所有權人指
      界（即按指界位置分配土地）並無辦理補正程序。」等語，有該所八十八年九
      月八日（八八）所二字第八二三九號函一件附卷可稽，足證本件並無上訴人主
      張之無效情形，是以上訴人之主張顯屬無據。
（五）又上訴人聲請本院再函地政機關依重劃前之地籍圖之地界線予以測量繪圖乙節
      ，惟查原審業已至現場勘測二次，本院復至現場勘測，並分別囑託台南縣佳里
      地政事務所依重劃前之地籍圖之地界線及上訴人指界之點予以測量繪圖，有勘
      驗筆錄及複丈成果圖在卷可稽，復經台南縣佳里地政事務所函覆：「至該等分
      配後土地，因係雙方所有權人指界，當與舊地籍圖形不符。倘造成面積增減時
      ，則依同細則（按：農業發展條例施行細則）第三十八條第五、六項處理」等
      語，有該所八十八年九月八日（八八）所二字第八二三九號函一件附卷可稽，
      上訴人雖對原審及本院囑託地政機關依重劃前之地籍圖所製作之複丈成果圖，
      認有錯誤而聲請重新測量，然兩造既已同意就其所有之系爭土地截彎取直，辦
      理土地重劃，並於系爭地籍調查表上蓋章同意，已如前述，此複丈成果圖是否
      有誤與本件上訴人之請求有無理由並不生影響，即無重新測量之必要，在此敘
      明。
（六）末按上訴人主張被上訴人曾承諾將系爭土地之經界線回復至重劃前之原地籍圖
      上之經界線，致上訴人亦另得基此被上訴人之承諾為訴訟標的而為本件之請求
      云云，惟此業據被上訴人所否認，上訴人復就此無法舉證，且亦與本件訴訟標
      的不同，上訴人之主張顯屬無據。另上訴人聲請訊問證人翟仲宏乙節，然其已
      於原審到庭證稱：相對人（被上訴人）說他要找時間把地界弄清楚，土地不多
      大家是鄰居，只要弄清楚就還給他（上訴人）等語（見原審卷第一六八頁反面
      ），顯示被上訴人僅表示尚須查清楚，並未承諾將系爭土地之經界線回復至重
      劃前之原地籍圖上之經界線，本院認並無再予以訊問之必要，附此敘明。
三、綜上，上訴人訴請(一)確定上訴人所有坐落台南縣學甲鎮○○段八五八地號土地，
    與相鄰之被上訴人丁○○所有之坐落台南縣學甲鎮○○段八六一地號土地間，以
    附圖所示之編號一、二兩點所連接之直線為經界線。(二)確定上訴人所有坐落台南
    縣學甲鎮○○段八五九地號土地，與相鄰之被上訴人丁○○所有之坐落台南縣學
    甲鎮○○段八六０地號土地間，以附圖所示之編號二、三兩點所連接之直線為經
    界線。(三)被上訴人應連帶將其所有逾越前兩項聲明之經界線而占用上訴人所有坐
    落台南縣學甲鎮○○段八五八地號、八五九地號土地之地上工作物予以拆除並將
    所占用之土地返還予原告（面積以實測者為準）。(四)被上訴人應連帶自民國八十
    二年十月八日起至返還前項聲明之土地止，按年以「每平方公尺四千元乘以第四
    項聲明之實測面積乘以十％」計算之損害金，給付予上訴人，即無理由，應予駁
    回，至其假執行之聲請，亦失所依附，應併駁回。原審為上訴人敗訴之判決，及
    駁回其假執行之聲請（該部分未據上訴人聲明上訴而告確定），並無不合。上訴
    意旨猶指摘原判決不當，求予廢棄改判，為無理由，應予駁回。
四、本件事證已臻明確，兩造其餘攻擊防禦方法之陳述，均與判決結果無影響，爰不
    一一論述，併此敘明。
五、據上論結，本件上訴為無理由，依民事訴訟法第四百三十六條之一第三項、第四
    百四十九條第一項、第七十八條，判決如主文。
中      華      民      國    八十九    年      八      月      十      日
                                    臺灣臺南地方法院民事第一庭
~B審判長法官  周素秋
~B      法官  蔡孟珊
~B      法官  黃瑪玲
右正本證明與原本無異。
本件不得上訴。
中      華      民      國    八十九    年      八      月      十一    日
~B法院書記官  黃傳鈞


司法院資訊處製作；財團法人民間司法改革基金會備份。
